---
title: "数据挖掘作业1——海藻数据分析"
author: "张霖"
output:
  html_document: default
  pdf_document:
    latex_engine: xelatex
---

## 1. 实验环境配置
Windows 10

R 3.2.4

RStudio 0.99

## 2. R语言内配置
```{r eval=FALSE}
install.packages('car','lattice','DMwR')
```

## 3. 实验过程
首先导入需要的程序包。

```{r warning=FALSE}
library(car)
library(lattice)
library(DMwR)
```
### 3.1 读取数据
```{r}
algae = read.table('Analysis.txt',
col.names=c('season','size','speed','mxPH','mnO2','Cl','NO3','NH4','oPO4','PO4','Chla',
	'a1','a2','a3','a4','a5','a6','a7'),
na.string=c('XXXXXXX'))
```
代码如上所示。使用read.table函数将文本文档中的数据读取为R语言的data.frame类型。三个参数分别代表文件路径、列名以及缺失值设定。

### 3.2 数据摘要
```{r}
summary(algae)
```

### 3.3 数据可视化

这里以mxPH为例对数据可视化结果进行解释和分析。

####3.3.1 绘制直方图以及Q-Q图
```{r}
#绘制直方图
hist(algae$mxPH)
#绘制QQ图
qqPlot(algae$mxPH,main='Norm QQ Plot of mxPH')
```

绘制直方图和Q-Q图的代码如上图所示。Q-Q图用的是分布的分位数来做检验。如果数据为正态分布，则在Q-Q正态分布图中，数据点应基本在图中对角线上。

Q-Q图中，红色实线表示Q-Q线，红色虚线表示置信度95%的置信区间。观察直方图和Q-Q图，可以看出数据大体符合高斯分布。

观察其他属性的结果，mxPH2基本符合高斯分布，而其他属性不符合高斯分布。

####3.3.2 绘制盒图

盒图也叫N-S图，有助于我们判断数据集的数据离散度和识别离群点。

```{r}
boxplot(algae$mxPH,ylab='mxPH')
rug(algae$mxPH,side=4)
abline(h=mean(algae$mxPH,na.rm=T),lty=2)
```

图中虚线是均值，盒图中央实线是中位数。较小离群点较多导致均值高于中位数，总的来说离群点较少。

###3.3.3 绘制条件盒图
```{r}
bwplot(size~a1,data=algae,ylab='River Size',xlab='a1')
```

上图是a1海藻的条件盒图。可见，在规模较小的河流中，海藻a1的频率最高。


##3.4 缺失数据处理

###剔除缺失值
```{r}
#剔除缺失数据
omitdata = na.omit(algae)
write.table(omitdata,'OmitedData.txt',
	col.names = F,row.names = F, quote = F)
```

###使用高频数据替换
```{r}
#使用高频数据替换
preprocess2 = algae[-manyNAs(algae),]
preprocess2 = centralImputation(preprocess2)
write.table(preprocess2,'CentralImputationData.txt',
col.names = F,row.names = F, quote = F)
```

###通过变量相关性填补缺失值
```{r}
#通过变量相关性填补缺失值
symnum(cor(algae[,4:18],use='complete.obs'))
lm(formula=PO4~oPO4, data=algae)
preprocess3 = algae[-manyNAs(algae),]
fillPO4 <- function(oP){
	if(is.na(oP))
		return(NA)
	else return (42.897 + 1.293 * oP)
}
preprocess3[is.na(preprocess3$PO4),'PO4'] <- sapply(preprocess3[is.na(preprocess3$PO4),'oPO4'],fillPO4)
write.table(preprocess3,'linearDefaultData.txt',
col.names = F,row.names = F, quote = F)
```

###通过数据对象之间的相似型来填补缺失值
```{r}
#通过数据对象之间的相似型来填补缺失值
preprocess4 = knnImputation(algae,k=10)
write.table(preprocess4,'knnImputationData.txt',
col.names = F,row.names = F, quote = F)
```

##4. 其他代码及结果

###4.1 直方图及盒图
```{r}
hist(algae$mxPH)
qqPlot(algae$mxPH,main='Norm QQ Plot of mxPH')
boxplot(algae$mxPH,ylab='mxPH')
rug(algae$mxPH,side=4)
abline(h=mean(algae$mxPH,na.rm=T),lty=2)

hist(algae$mnO2)
qqPlot(algae$mnO2,main='Norm QQ Plot of mnO2')
boxplot(algae$mnO2,ylab='mnO2')
rug(algae$mnO2,side=4)
abline(h=mean(algae$mnO2,na.rm=T),lty=2)

hist(algae$Cl)
qqPlot(algae$Cl,main='Norm QQ Plot of Cl')
boxplot(algae$Cl,ylab='Cl')
rug(algae$Cl,side=4)
abline(h=mean(algae$Cl,na.rm=T),lty=2)

hist(algae$NO3)
qqPlot(algae$NO3,main='Norm QQ Plot of NO3')
boxplot(algae$NO3,ylab='NO3')
rug(algae$NO3,side=4)
abline(h=mean(algae$NO3,na.rm=T),lty=2)

hist(algae$NH4)
qqPlot(algae$NH4,main='Norm QQ Plot of NH4')
boxplot(algae$NH4,ylab='NH4')
rug(algae$NH4,side=4)
abline(h=mean(algae$NH4,na.rm=T),lty=2)

hist(algae$oPO4)
qqPlot(algae$oPO4,main='Norm QQ Plot of oPO4')
boxplot(algae$oPO4,ylab='oPO4')
rug(algae$oPO4,side=4)
abline(h=mean(algae$oPO4,na.rm=T),lty=2)

hist(algae$PO4)
qqPlot(algae$PO4,main='Norm QQ Plot of PO4')
boxplot(algae$PO4,ylab='PO4')
rug(algae$PO4,side=4)
abline(h=mean(algae$PO4,na.rm=T),lty=2)

hist(algae$Chla)
qqPlot(algae$Chla,main='Norm QQ Plot of Chla')
boxplot(algae$Chla,ylab='Chla')
rug(algae$Chla,side=4)
abline(h=mean(algae$Chla,na.rm=T),lty=2)
```

###4.2 条件盒图
```{r}
bwplot(size~a1,data=algae,ylab='River Size',xlab='a1')
bwplot(size~a2,data=algae,ylab='River Size',xlab='a2')
bwplot(size~a3,data=algae,ylab='River Size',xlab='a3')
bwplot(size~a4,data=algae,ylab='River Size',xlab='a4')
bwplot(size~a5,data=algae,ylab='River Size',xlab='a5')
bwplot(size~a6,data=algae,ylab='River Size',xlab='a6')
bwplot(size~a7,data=algae,ylab='River Size',xlab='a7')
```